【裁判字號】    97,簡,11
【裁判日期】    971224
【裁判案由】    給付票款
【裁判全文】
臺灣臺北地方法院簡易民事判決            97年度簡字第11號
原      告  乙○○
被      告  甲○○
上列當事人間請求給付票款事件，本院於民國97年12月5日言詞
辯論終結，判決如下：
    主  文
被告應給付原告新壹幣壹佰玖拾萬陸仟元，及自附表所示提示
日起至清償日止，按週年利率百分之六計算之利息。
訴訟費用由被告負擔。
本判決得假執行。但被告如以新臺幣壹佰玖拾萬陸仟元為原告
預供擔保，得免為假執行。
    事實及理由
一、原告主張：原告執有被告所簽發如附表所示支票7 紙（下稱
    系爭支票），其中附表編號1至5之支票乃訴外人周芳英於民
    國96年間，陸續背書轉讓予原告，以向原告借款之用，另附
    表編號6、7之支票則為周芳英交付予原告，用以另向原告借
    貸10萬元及充抵相關借貸之利息。詎系爭支票經原告提示不
    獲兌現，為此依票據法律關係，向被告即支票發票人請求清
    償票款。又原告係以相當對價取得系爭票據，無惡意及重大
    過失，為善意第三人，且周芳英與被告為夫妻關係，夫妻於
    日常家務，互為代理人，被告之印章與支票簿常交與周芳英
    保管及填寫，周芳英前多次交付原告支票，均未生糾葛，益
    使原告相信周芳英有代理被告簽發票據之權，是原告自得依
    法行使票據權利；縱周芳英濫用代理權，被告亦僅得限制之
    ，但應不得對抗善意第三人，故被告亦應負表見代理授權人
    責任等語。並聲明：如主文第1項所示。
二、被告則以：被告印章、支票均交與其妻周芳英管理，以處理
    對外財務往來，被告同意周芳英使用被告之印章簽發支票，
    然被告並未向原告借款，被告對於周芳英簽發支票向原告借
    款並不知情，原告亦從未告知被告上情，且周芳英告知被告
    ，僅向原告借款30萬元，原告應證明借貸資金及利息為真等
    語，資為抗辯。並聲明：請求駁回原告之訴。
三、原告主張其持有發票人為被告，付款人各為臺北縣新店地區
    農會烏來分部、華泰商業銀行文山分行，金額共計193萬6,0
    00元之系爭支票7 紙，經提示未獲付款之事實，業據原告提
    出系爭支票及退票理由單為證，並為被告所不爭執，應認原
    告之主張為真實。
四、原告又主張被告應給付票款193萬6,000元及其遲延利息一節
    ，則為被告所否認，並以前揭情詞置辯，是本件主要爭點厥
    為：周芳英是否有權代理被告簽發系爭支票？茲論述如下：
  (一)按支票係文義證券及無因證券，證券上權利義務悉依證券上
    所載文義決定其效力，從而支票上權利，依支票文義而發生
    ，與其基礎之原因各自獨立。支票上權利之行使不以其原因
    關係存在為前提，故其原因關係不存在或無效時，執票人仍
    得依支票文義行使其權利（最高法院49年上字第334 號判例
    要旨參照）。是支票執票人僅須證明票據行為係有效成立即
    得行使票據權利。反之，票據債務人應證明足以限制票據基
    礎關係所生之抗辯，且該抗辯主張之可能性並未因票據之授
    受而被排除；故票據債務人就該抗辯拒絕給付票款之事由應
    負舉證之責任。
  (二)經查：被告並不否認系爭支票上被告發票印文為真正，且被
    告亦自承將其印章、支票均交與其妻周芳英管理，以處理對
    外財務往來，及被告同意周芳英使用被告之印章簽發支票等
    情（見本院卷第25頁正反面、第44頁反面），核與證人周芳
    英到庭證述：系爭支票為伊開立，向原告借款及支付利息之
    用，伊與被告結婚後，因被告在做生意，有資金往來需開立
    支票、借貸，是被告將印章交給伊，已有20幾年等語（見本
    院卷第56頁反面）相符。又被告未能舉證證明其對於周芳英
    開立支票之代理權設有限制，是周芳英確有代理被告簽發系
    爭支票之權。被告雖辯稱：對於周芳英簽發支票向原告借款
    並不知情，原告亦從未告知被告上情云云。惟查：被告既已
    自承將其印章、支票均交與其妻周芳英管理，以處理對外財
    務往來，及被告同意周芳英使用被告之印章簽發支票等情，
    及被告未能舉證證明對於周芳英開立支票之代理權設有限制
    ，已如前述，是被告此部分所辯並非可採。被告又辯稱：周
    芳英告知被告，僅向原告借款30萬元，原告應證明借貸資金
    及利息為真云云。然查：系爭支票確為周芳英代理被告簽發
    ，向原告借款及支付利息之用之事實，業經證人周芳英證述
    明確（見本院卷第56頁反面），且此部分亦經本院核發支付
    命令確定，有本院96年度促字第49244號支付命令卷可參。
    況支票係文義證券及無因證券，證券上權利義務悉依證券上
    所載文義決定其效力，已如上述，是被告以原因關係為抗辯
    ，而未能就此拒絕給付票款之事由舉證以實其說，自應認被
    告抗辯為無理由。末以，證人周芳英雖證稱：被告並不知伊
    簽發系爭支票等語，惟被告既授權證人周芳英簽發支票對外
    借貸以取得資金，且證人周芳英亦證稱：伊與被告結婚後，
    因被告在做生意，有資金往來需開立支票、借貸，是被告將
    印章交給伊，已有20幾年等語（見本院卷第56頁反面），是
    被告就代理人周芳英所簽發之系爭支票，自應負發票人之責
    。
  (三)綜上，被告為系爭支票發票人，且原告收受系爭支票時，其
    上包括金額、發票人、蓋妥印文等均已記載完足，而原告提
    示系爭支票均未獲付款，為兩造所不爭執，並有系爭支票及
    退票理由單在卷可稽，是原告主張被告應給付本件支票款項
    及利息等，應屬有理。
五、綜上所述，本件原告請求發票人即被告給付主文第1項所示
    本息，為有理由，應予准許。又本件係就民事訴訟法第427
    條訴訟適用簡易程式所為被告敗訴之判決，依同法第389條
    第1項第3款規定，應依職權宣告假執行。本院並依職權宣告
    被告預借擔保得免為假執行。
六、本件事證已明，兩造其餘攻擊防禦方法及所提之證據，核與
    判決結果無影響，毋庸再予一一論述，附此敘明。
七、訴訟費用負擔之依據：民事訴訟法第78條。
中    華    民    國    97    年    12    月    24    日
                  民事第三庭    法  官  周玉琦
以上正本係照原本作成。
如對本判決上訴，須於判決送達後20日內向本院提出上訴狀。
中    華    民    國    97    年    12    月    24    日
                                書記官  朱俶伶


司法院資訊處製作；財團法人民間司法改革基金會備份。
